【裁判字號】    95,交聲,863
【裁判日期】    950929
【裁判案由】    聲明異議
【裁判全文】
臺灣臺中地方法院交通事件裁定         95年度交聲字第863號
原處分機關  交通部公路總局臺中區監理所臺中市監理站
異  議  人
即受處分人  甲○○
上列受處分人因違反道路交通管理處罰條例案件，對於交通部公
路總局臺中區監理所臺中市監理站95年9月6日所為之處分（裁監
違字第裁61-AEB790681號），聲明異議，本院裁定如下：
    主  文
原處分撤銷。
甲○○不罰。
    理  由
一、按受處分人之聲明異議有理由者，交通法庭應以裁定將原處
    分經聲明異議之部分撤銷，道路交通管理處罰條例第20條前
    段定有明文。
二、原處分意旨略以：受處分人甲○○於民國95年8月9日中午12
    時30分，騎乘車號ATG-939號重型機車行經臺北市○○路○段
    155巷與同市○○路口時，因行經行人穿越道有行人穿越時
    ，不暫停讓行人通過，臺北市政府警察局大安分局羅斯福路
    派出所員警曹東丞乃當場依道路交通管理處罰條例第44條第
    2項規定予以舉發，嗣經受處分人於到案期限前向分別向舉
    發機關、原處分機關提出申訴，原處分機關仍認受處分人有
    違反上開規定之情事，而對受處分人處以自受處分人收受本
    裁決書之次日起15日內，依最低額罰鍰處新臺幣1,200元，
    逾期則處罰鍰新臺幣2,400元，並限於95年10月6日前繳納。
三、原處分機關認受處分人有前開行為，其所依憑之證據無非係
    以受處分人前開違規事實已經舉發單位臺北市政府警察局大
    安分局查覆屬實，有臺北市政府警察局大安分局95年8月25
    日北市警安分交字第09533879200號函及北市警交大字第AEB
    790681號舉發通知單為據，然受處分人堅決否認有何未禮讓
    行人通行之事實，辯稱：當天係確定路口沒有行人通行，我
    才轉彎過去，但是一轉彎過去，就被警員曹東丞攔下，我即
    問曹警員有何問題，曹警員未多作解釋，翻翻條文，要我1,
    200元、或1,800元選一者，我反問那總還有更便宜的吧，最
    後曹警員就開了張未禮讓行人之舉發單，可是我確實沒有不
    禮讓行人之行為等語。
四、本院認：
   1、按法院就道路交通違規受處分人不服公路主管機關或警察
      機關或其聯合設置隻裁決機關察罰後，所為聲明異議案件
      之處理，準用刑事訴訟法之規定，又犯罪事實應依證據認
      定之，無證據不得認定其犯罪事實，道路交通案件處理辦
      法第4條第1項、刑事訴訟法第154條第2項分別定有明文。
      法院就道路交通聲明異議受處分人是否有違反道路交通管
      理處罰條例所列之事實，仍應依證據認定之，無證據不得
      認定受處分人有道路交通違規之事實。蓋執行交通勤務警
      察依法律歸定摯單舉發違反道路交通管理處罰條例所列之
      事實，並由公路主管機關加以處罰，係行政機關執行公權
      力措施而對外直接發生法律效果的單方行政行為，本質上
      為行政處分，亦即公務員基於職務上權力，依法就特定之
      具體事件內容所為具公法上效果之單方行政行為，該行政
      處分其實質內容是否正確、違法，受處分人有爭執時，基
      於今日政治、經濟、文化及社會結構上之變遷，以及行政
      訴訟上當事人之法的對等性觀念，公路主管機關對於人民
      有所處罰，此課予人民負擔之事實，必須由處罰機關或舉
      發機關證明人們違法之事實，（行政訴訟法第136條準用
      民事訴訟法第277條規定參照、行政法院39年判字第2號判
      例可資參照），從而，法院就道路交通案件聲明異議之處
      理，認定受處分人有違反道路交通管理處罰條例之事實，
      準用刑事訴訟法證據章規定之結果，仍應依積極證據認定
      之，不得僅憑警察機關員警逕行開立之舉發違反道路交通
      管理事件通知單及主管機關違反道路交通管理事件裁決書
      ，即推定受處分人有道路交通違規之事實，而警察機關員
      警就交通違規事件之舉發（填載道路交通管理事件通知單
      ），除在維護交通秩序公共利益外，尚涉及員警個人之績
      效，其與受舉發人係處於利害關係人對立之地位，交通違
      規舉發員警之舉發，既係以使受舉發人受交通違規裁罰為
      目的，且其係利害關係人，是其所為之舉發是否與事實相
      符，仍應調查其他證據以資審認，合先敘明。
   2、查本件原處分機關所為之上開處分，無非係以北市警交大
      字第AEB790681號舉發通知單為據，及臺北市政府警察局
      大安分局前開函文各1紙為其依據，然依上開說明，法院
      就道路交通案件聲明異議之處理，認定受處分人道路交通
      違規之事實，準用刑事訴訟法證據章規定之結果，仍應依
      積極證據認定之，不得僅憑警察機關員警逕行開立之舉發
      違反道路交通管理事件通知單，及所為查覆函文，即推定
      受處分人有道路交通違規之事實。況本件舉發員警曹東丞
      與受處分人因違規事實、條文等爭議，曾在舉發現場發生
      激烈爭執，已據受處分人陳述甚詳，參之員警曹東丞亦已
      因此受「劣跡1次」之懲處，有臺北市政府警察局大安分
      局函覆受處分人之電子郵件影本1份在卷可按，並經本院
      依職權向臺北市政府警察局大安分局查詢屬實，有本院公
      務電話記錄表1紙附卷可查，可見自本件舉發過程而為觀
      察，舉發員警曹東丞與受處分人間，已明顯處於對立之地
      位，自不可逕以員警曹東丞所制作之前揭舉發通知單，及
      依憑警員曹東丞意見所作之前述臺北市政府警察局大安分
      局之函文，即推定受處分人有如原處分所認定之違規事實
      。受處分人辯稱並無未禮讓行人通行之事實等語，即非無
      稽。
   3、是本件原處分機關認受處分人有未讓行人先行之事實所舉
      之證據資料，經本院調查審閱後，尚不足得有不利受處分
      人之心證，嗣再向原處分機關查詢有無其餘證據資料可佐
      原處分認定之適法，經原處分機關答覆略以：除舉發單外
      ，沒有其餘證據等語，有本院公務電話記錄表1紙在卷可
      稽，亦無從證明受處分人有未讓行人先行之事實，此外，
      本院復查無其他積極證據足認受處分人有如前述之違規事
      實，揆諸前揭1之說明，即應為有利於受處分人之認定。
      原處分機關不察，詎以受處分人有未讓行人先行之行為，
      而對受處分人裁罰如前述，尚屬有誤，應認受處分人本件
      之異議為有理由，自應由本院將原處分機關之處分撤銷，
      諭知受處分人不罰，以資適法。
據上論斷，應依道路交通案件處理辦法第20條前段，裁定如主文
。
中    華    民    國    95    年    9     月    29    日
                      交通法庭     法  官  林世民
以上正本證明與原本無異
如不服本裁定應於收受送達後5日內向本院提出抗告書狀敘述抗
告之理由抗告於臺灣高等法院臺中分院。
                                   書記官  紀俊源
中    華    民    國    95    年    9     月    29    日


司法院資訊處製作；財團法人民間司法改革基金會備份。
